【裁判字號】    98,消債更,367
【裁判日期】    980702
【裁判案由】    更生事件
【裁判全文】
臺灣臺中地方法院民事裁定           98年度消債更字第367號
    聲  請  人
    即  債務人  甲○○
                          巷1.
上列聲請人即債務人與債權人萬泰商業銀行股份有限公司、台新
國際商業銀行股份有限公司、中國信託商業銀行股份有限公司、
渣打國際商業銀行股份有限公司、聯邦商業銀行股份有限公司、
荷商荷蘭銀行股份有限公司台北分公司、國泰世華商業銀行股份
有限公司、合作金庫商業銀行股份有限公司、花旗（台灣）商業
銀行股份有限公司、乙○○間消費者債務清理條例事件，債務人
聲請更生，本院裁定如下：
    主    文
債務人更生及保全處分之聲請均駁回。
聲請費用由債務人負擔。
    理    由
一、按債務人不能清償債務或有不能清償之虞者，得依本條例所
    定更生或清算程序，清理其債務，消費者債務清理條例第 3
    條定有明文。又聲請更生或清算不合程式或不備其他要件者
    ，法院應以裁定駁回之，復為同條例第 8條所明定。又更生
    制度之立法目的在使債務人於不能清償債務或有不能清償之
    虞時，透過此一制度，使全體債權人獲得公平之受償，並予
    債務人在經濟上有更生之機會，防止社會經濟發生混亂，並
    非使債務人恣意消費所造成之債務，任意轉嫁予債權人負擔
    。
二、本件聲請人即債務人聲請意旨略以：因聲請人之財產及收入
    不足以清償債務，前曾於95年 4月26日依照中華民國銀行公
    會會員辦理消費金融案件無擔保債務協商機制與金融機構成
    立協商，自95年5月起，分80期，利率0，且每月10日清償新
    台幣38,597元，惟因聲請人每月薪資僅約38,000元，在扣除
    自己生活必要費用後，實無法依協商條件履行，於97年 7月
    起毀諾，故聲請人無力繼續履行原協商條件，顯係因非可歸
    責於己之事由致履行有重大困難，爰請求准予裁定開始更生
    生活等語。
三、查債務人陳報之無擔保債務總額為 2,162,733元，又據其陳
    報之每月必要生活支出 (含扶養費)共計 22,055元（生活支
    出19,055元、扶養費3,000元） ；其固定收入為任職於中國
    醫藥大學附設醫院每月45,000元｛債務人自述為每月45,000
    元，依財政部台灣省中區國稅局95、96年度綜合所得稅各類
    所得資料清單薪資（格式50薪資所得）分別579,861元 、61
    6,811元，則95年、96年每月平均所得為48,321元、 51,400
    元｝，若依其97年薪資明細查詢，97年所得為 550,730元，
    平均每月為45,894元（其中97年12月遭執行扣薪16,340元）
    。而債務人所提出之更生償還計畫草案，則願意以每月清償
    20,000元，6年72期，共計1,440,000元，償還比例為66.58%
    ，惟依據最大債權銀行台新國際商業銀行股份有限公司試算
    結果，願意提供債務人120期， 0%之清償方案，償務人每月
    約僅清償18,022元即可，惟遭債務人拒絕，堅持須分 180期
    ，始願簽署一致性協議書，此有最大債權銀行之報狀在卷可
    稽。如是，以債務人每月薪資平均有48,000元，在扣除須清
    償之18,022元，約尚餘30,000元，再扣除其生活支出（含扶
    養費）22,055元，約餘8,000元。從而 ，依債權銀行所提出
    之分期清償方案，顯係債務人能力所能負擔，債務人並無不
    能清償債務或不能清償債務之虞等情事存在。目前債務人雖
    因本院97年度執字第 99146號給付票款強制執行事件，由債
    權人台新國際商業銀行股份有限公司執行扣薪 1/3約16,340
    元，似發生不足清償之情，惟該情形若在債務人與債權銀行
    達成一致性協商（120期0利率）後，即刻消失（債權銀行僅
    能撤回上開執行事件，依協商條件受償，若債權人不願意撤
    回，債務人亦得聲明異議），附予敘明。
四、次查，依債權人所提出之債務人消費帳明細觀之，債務人之
    消費多屬精品（秘密花園生活精品館、小田急精品行、上點
    飾品、永興皮飾精品名店、名佳美精緻生活館、采盟股份有
    限公司、偶像奇境服飾精品店、流行生活精品名店、柔情都
    市精品店、海豚服飾店、丘比特服飾店）、百貨（中友、新
    光三越、太平洋崇光、豐洋興業、微風廣場、衣蝶生活流行
    館）、服飾（C-BLUE、IROO、維新精品服飾店、巴黎時尚、
    魔法凱蒂流行雜貨舖、 e豆服飾行、BIGI、米娜精品服飾店
    、彩衣坊、薇之精品服飾名店、嘉年華服飾店、私房貨櫃服
    飾店）、美容（成皇美顏）、旅行（喜鴻旅行社、昇恆昌、
    五福旅行社、華帥海景飯店）、國外（日本）、電腦3C（茂
    訊電腦、全虹通訊）、銀樓（金和盛），及額預借現金，有
    債權人提出之消費明細帳在卷可考，如是，債務人之消費態
    樣顯已逾越一般人生活水準，而屬非日常生活所需之消費，
    而達奢侈、浪費之程度。茲債務人依消費者債務清理條例更
    生之規定，欲將其恣意消費所造成之債務，任意轉嫁予債權
    人負擔，揆諸前引說明亦與本條例之立法目的有違，其請求
    亦屬欠缺權利保護之必要。
五、綜上所述，債務人並無不能清償之情形，且其請求亦顯欠缺
    保護之必要，揆諸首引法條規定，應駁回之；本件更生之聲
    請既經駁回，其保全處分之請求，已無必要，應併予駁回。
    爰依消費者債務清理條例第 8條、第15條、民事訴訟法第95
    條、第78條裁定如主文。
中    華    民    國    98    年    7     月    2     日
                  民事庭法  官  顏世傑
上為正本係照原本作成。
如不服本裁定，應於裁定送達後10日內，以書狀向本院提出抗告
，並繳納抗告費新臺幣1000元。
中    華    民    國    98    年    7     月    2     日
                        書記官  楊均謙


司法院資訊處製作；財團法人民間司法改革基金會備份。
